臺灣高等法院花蓮分院刑事判決　　　　　　　　九十一年度上訴字第一五二號
　　上訴人即被告　Ｃ○○
　　共　　　同
　　選任辯護人　卯○○
右列上訴人即被告因重利案件，不服臺灣花蓮地方法院八十九年度訴字第四三三號中
華民國九十年五月七日第一審判決( 起訴案號：臺灣花蓮地方法院檢察署八十九年度
偵字第三一八八、第三三一八號及函請併案審理案號：九十一年度偵字第一０九七號
 )，提起上訴，本院判決如左：
    主  文
原判決撤銷。
丁○○共同乘他人急迫，貸以金錢而取得與原本顯不相當之重利為常業，累犯，處有
期徒刑捌月。
Ｃ○○共同乘他人急迫，貸以金錢而取得與原本顯不相當之重利為常業，處有期徒刑
柒月。
扣案記載借款人名電話事項之紙張張、空白讓渡書壹張、空白本票貳張、現金新台
幣壹萬陸仟玖佰元、門號為0000000000、0000000000、000
0000000號行動電話具、帳冊壹本、Ｃ○○合作金庫存摺壹本、借據壹張、
本票壹佰拾貳張、支票貳拾張、讓渡書肆張及切結書壹張，均沒收。
    事  實
一丁○○曾因賭博罪，為臺灣臺南地方法院判處有期徒刑二月，於民國( 下同 )八十
  三年十一月二十五日執行完畢。猶不知悔改，與Ｃ○○為圖謀厚利供己花用，竟共
  同基於常業重利之犯意聯絡，自八十八年七月起至八十九年十月十三日（起訴書誤
  載為十四日）止，利用在更生日報刊登「輕鬆正職、軍公教小額、支票證件、00
  00000000」之分類廣告招攬客戶之方式經營地下錢莊，並以門號0000
  000000號為聯絡電話大肆招徠，提供資金借予社會上急需用錢之子○○、未
  ○○、Ａ○○、亥○○、寅○○、Ｂ○○、玄○○、辛○○、天○○、宙○○、辰
  ○○、丑○○、宇○○、庚○○、甲○○、午○○、戌○○、地○○、戊○○、己
  ○○、巳○○、癸○○、黃○○、丙○○、乙○○、壬○○、酉○○、申○○、呂
  惠珍等不特定人，並以每借款新台幣（下同）一萬元，以七天為一期，收取二千元
  利息，亦即月息八十分，且先預扣利息，復需另由借款人簽發本票、支票、借據或
  讓渡書，及交付身分證、戶籍謄本、戶口名簿、行照等作為擔保，向前來借款之子
  ○○等人取得與原本顯不相當之高額利息，並均以此為常業。嗣於八十九年十月十
  三日下午四時五十分許，在花蓮縣吉安鄉○○村○○○街四五號宜昌國小前，為警
  據報查獲正欲放款予客戶之Ｃ○○及丁○○，並當場扣得Ｂ○○、玄○○、辛○○
  身分證各一張、汽車行照一枚、戶口名簿影本一張、戶籍謄本一張、房屋租賃契約
  書影本一張、以及Ｃ○○及丁○○所有，因重利犯罪所取得或供或預備供重利犯罪
  所用之借據一張、本票五張、支票一張、記載借款人名電話事項之紙張三張、空白
  讓渡書一張、空白本票二張、現金一萬六千九百元及門號為0000000000
  、0000000000、0000000000行動電話三具等物。警方於翌（
  十四）日下午一時許，另持搜索票至花蓮縣花蓮市○○○街五三號三樓十一室Ｃ○
  ○居所搜索，復扣得Ｃ○○所有，供重利犯罪所用之帳冊、合作金庫存摺各一本、
  因重利犯罪而自子○○等人所取得之本票一百二十七張、支票十九張、讓渡書四張
  及切結書一張，以及子○○等人所提供之擔保如身分證、土地建物所有權狀影本、
  戶籍謄本、行照等物。
二案經花蓮縣警察局吉安分局報告台灣花蓮地方法院檢察署檢察官偵查起訴及函請併
  案審理。
    理  由
一訊據上訴人即被告Ｃ○○、丁○○對於右揭重利犯行坦承不諱，吳項銘於警局供稱
  ：「我與Ｃ○○二人經營地下錢莊．．．．．，從八十八年七月間開始經營」( 見
  三八０二號偵卷第十九頁 )核與被害人子○○、未○○、Ａ○○、亥○○、寅○○
  、Ｂ○○、玄○○、辛○○、天○○、宙○○、辰○○、丑○○、宇○○、庚○○
  、甲○○、午○○、戌○○、地○○、戊○○、己○○、巳○○、癸○○、黃○○
  、丙○○、乙○○、壬○○、酉○○、申○○、呂惠珍等人於警訊中所證述被告二
  人有放高利貸之情節相符，並有如事實欄所載之物品扣案及贓證物品認領保管收據
  三十四張附卷可資佐證，足認被告二人之自白均與事實相符，堪予採信，辯護人請
  求本院再傳被害人，核無必要。綜上所述，本件事證已臻明確，被告等犯行均洵堪
  認定。
二經查被告二人除長期於報紙登載重利分類廣告外，其等因重利所取得之本票及支票
  高達近一百五十張，每張面額均在萬元以上，有本票、支票等扣案足憑，足見其重
  利所得金額甚鉅，被告二人均恃之維生，至為灼然。其於本院所辯彼等非以放高利
  貸為常業云云，自非可採。核被告二人所為，均係犯刑法第三百四十五條常業重利
  罪。被告二人間，就上開常業重利犯行，有犯意之聯絡與行為之分擔，為共同正犯
  。被告丁○○有事實欄所述之前科，五年內再犯本件有期徒刑以上之本罪，為累犯
  ，應依法加重其刑。又本院審理中檢察官移送併案審理部分( 九十一年度偵字第一
  ０九七號被害人呂惠珍 )，與起訴事實係屬同一事實，本院自應併予審究。原審予
  以論罪科刑，固非無見，惟未及就上述檢察官移送併辦之部分併予審理，及未論處
  被告丁○○累犯，尚有未洽，被告二人之上訴意旨指摘原判決量刑過重，固無可採
  ，惟原判決既有可議，亦應撤銷改判。審酌被告等犯罪之動機、手段、期間、重利
  所得金額甚鉅、所生之危害非輕，及被告二人事後坦承犯行，態度良好等一切情狀
  ，各量處如主文第二、三項所示之刑。扣案記載借款人名電話事項之紙張三張、空
  白讓渡書一張、空白本票二張、現金一萬六千九百元、門號0000000000
  、0000000000、0000000000行動電話三具、帳冊一本、Ｃ○
  ○合作金庫存摺一本，均係被告二人所有供犯罪所用或預備供犯罪所用之物，且屬
  被告二人所有，業據被告二人於警訊中供承無訛，爰均依刑法第三十八條第一項第
  二款宣告沒收之。而扣案之借據一張、本票一百三十二張、支票二十張、讓渡書四
  張及切結書一張，均係被告二人因犯罪所得之物，且為被告二人所有，亦據被告二
  人於警訊中供明在卷，亦應依刑法第三十八條第一項第三款規定併予宣告沒收。至
  其餘扣案之物，均係被害人所有，交予被告二人供作借款擔保之物，自不得宣告沒
  收，附此敘明。
據上論斷，應依刑事訴訟法第三百六十九條第一項前段、第三百六十四條、第二百九
十九條第一項前段，刑法第二十八條、第三百四十五條、第四十七條、第三十八條第
一項第二款、第三款，罰金罰鍰提高標準條例第一條前段，判決如主文。
本案經檢察官崔紀鎮到庭執行職務。
中      華      民      國    九十一    年      八      月      八      日
                                  審判長法官  黃  永  祥
                                        法官  林德  盛
                                        法官  張  健  河
右正本證明與原本無異。
如對本判決不服，應於送達後十日內，向本院提出上訴狀。其未述理由者，並應於
提出上訴狀後十日內向本院補提理由狀(須附繕本)。
                                     書記官   吳  家  瑩
中      華      民      國    九十一    年      八      月      八      日
附錄：本判決論罪之法律條文
刑法第三百四十五條
以犯前條之罪為常業者，處五年以下有期徒刑，得併科三千元以下罰金。
